臺灣新北地方法院刑事判決　　　　　　　110年度訴字第637號
公　訴　人　臺灣新北地方檢察署檢察官
被　　　告　徐智勇


選任辯護人　謝明訓律師（法律扶助律師）
上列被告因違反毒品危害防制條例案件，經檢察官提起公訴（10
9 年度偵字第9905號），本院判決如下：
    主  文
徐智勇共同犯販賣第三級毒品未遂罪，處有期徒刑壹年拾壹月。
扣案之如附表所示之物，均沒收。
    事  實
一、徐智勇意圖營利，與微信暱稱「瘋殼子」之人（無證據證明
    為未滿18歲之人，下稱「瘋殼子」），共同基於販賣第三級
    毒品之犯意聯絡，由「瘋殼子」於民國109 年3 月9 日至13
    日間，在微信陸續刊登「晚上好，全天不斷電快點來電」、
    「恢復營運」、「早上好，還不快來電」等暗示兜售毒品之
    訊息，供不特定人瀏覽。嗣新北市政府警察局新莊分局員警
    執行網路巡邏勤務發現上開訊息，便喬裝買家私訊「瘋殼子
    」，約定於109 年3 月15日20時53分許，在新北市○○區○
    ○街00巷0 弄0 號1 樓，交易含第三級毒品4-甲基甲基卡西
    酮、甲基-N ,N-二甲基卡西酮成分之毒品咖啡包10包及第三
    級毒品愷他命5 包後，再由徐智勇於上開時間，依約前往上
    址，於交付上開毒品咖啡包10包及愷他命5 包與員警時，旋
    即為警當場查獲而未遂，扣得上開毒品咖啡包10包（驗前總
    純質淨重2.64公克）、愷他命5 包（驗前總純質淨重3.065
    公克）及其所有與「瘋殼子」聯繫上開毒品交易所用之行動
    電話1 支（含SIM 卡1 張，IMEI碼：0000000000000 號），
    而查悉上情。
二、案經新北市政府警察局新莊分局報請臺灣新北地方檢察署檢
    察官偵查起訴。
    理  由
壹、證據能力部分：
一、按被告以外之人於審判外之言詞或書面陳述，除法律有規定
    者外，不得作為證據。又被告以外之人於審判外之陳述，雖
    不符同法第159 條之1 至第159 條之4 之規定，但經當事人
    於審判程序同意作為證據，法院審酌該言詞陳述或書面陳述
    作成時之情況，認為適當者，亦得為證據；而當事人、代理
    人或辯護人於法院調查時，知有該等不符合同法第159 條之
    1 至第159 條之4 之不得為證據之情形，而未於言詞辯論終
    結前聲明異議者，視為有前項之同意，刑事訴訟法第159 條
    第1 項、第159 條之5 分別定有明文。查本判決所引用被告
    以外之人於審判外之陳述，被告及其辯護人於本院準備及審
    判程序中均未爭執其證據能力（見本院卷第117 頁至第118
    頁、第163 頁），且迄至言詞辯論終結前亦未聲明異議，本
    院審酌上開證據作成時之情況，並無違法不當或證明力明顯
    過低之瑕疵，認為以之作為證據應屬適當，揆諸前揭規定，
    自均有證據能力。
二、本判決其餘所引用為證據之非供述證據，均與本案事實具有
    關連性，復非實施刑事訴訟程序之公務員違背法定程序所取
    得，依刑事訴訟法第158 條之4 之規定反面解釋，均有證據
    能力。
貳、實體方面：
一、認定事實所憑之證據及理由：
  ㈠前開全部事實，業據被告徐智勇於本院準備程序及審理時坦
    承不諱（見本院卷第117 頁、第165 頁），且有新北市政府
    警察局新莊分局警員於109 年3 月15日出具之職務報告、新
    北市政府警察局新莊分局搜索扣押筆錄、扣押物品目錄表、
    員警與「瘋殼子」間在通訊軟體微信之對話譯文各1 份、查
    獲地點、員警與「瘋殼子」間在通訊軟體微信之對話以及扣
    案物等照片、新北市政府警察局新莊分局109 年8 月7 日新
    北警莊刑字第1094038525號函及檢附之臺北榮民總醫院109
    年6 月16日北榮毒鑑字第C0000000號毒品成分鑑定書、新北
    市政府警察局新莊分局110 年1 月21日新北警莊刑字第1094
    065366號函及檢附之台灣尖端先進生技醫藥股份有限公司毒
    品證物鑑定分析報告、內政部警政署刑事警察局109 年10月
    30日刑鑑字第1098002695號鑑定書各1 份在卷可佐（見偵卷
    第43頁至第51頁、第63頁、第65頁至第99頁、第129 頁至第
    131 頁、第143 至第145 頁、第149 頁至第150 頁），此外
    ，復有扣案之毒品咖啡包10包、愷他命5 包及行動電話1 支
    扣案可證，足認被告前開任意性自白與事實相符，堪以採信
    。
  ㈡又販賣毒品本屬政府嚴予查緝之不法行為，非可公然為之，
    更屬重罪，衡情一般持有毒品者，當不致輕易將毒品交付他
    人；況毒品價格不貲、物稀價昂，並無公定之價格，不論任
    何包裝，均可任意分裝增減分量，每次買賣價量，亦可能隨
    時依雙方間之關係深淺、資力、需求量及對行情之認知、來
    源是否充裕、查緝是否嚴緊，購買者被查獲時供述購買對象
    之可能性風險之評估等，因而異其標準，並隨時機動調整，
    非可一概而論。是販毒者從價差或量差中牟利方式雖異，其
    意圖營利之非法販賣行為則一致，茍非有利可圖，實無甘冒
    重罪風險而僅以購入價格更行轉售之理。況且販賣毒品之所
    謂販賣行為，只須行為人主觀上有營利之意圖，且客觀上有
    販賣之行為，即足構成，至於行為人所欲謀取者究竟係價差
    抑或是量差之利益，及其實際上是否已經獲利或獲利若干，
    均非所問。查被告於行為時已年滿18歲，對於毒品交易為檢
    警機關嚴予取締之犯罪，法律就此亦有重典處罰乙節，並無
    不知之理，卻與在網路上兜售毒品之人合作，而販賣毒品與
    不認識之人，揆諸前述說明，其具有從中獲利之意圖，亦堪
    認定。
  ㈢綜上，本案事證明確，被告上開犯行堪以認定，應依法論科
    。
二、論罪科刑：
  ㈠新舊法比較：
    按行為後法律有變更者，適用行為時之法律。但行為後之法
    律有利於行為人者，適用最有利於行為人之法律。刑法第2
    條第1 項定有明文。查毒品危害防制條例業已修正、增訂，
    並於109 年1 月15日經總統公布，並於被告行為後即法條公
    布後6 個月即109 年7 月15日施行。經比較新舊法，結果如
    下：
  ⒈關於毒品危害防制條例第4 條第3 項販賣第三級毒品之罪刑
    規定，經修正後，將法定刑中關於得併科罰金之金額，從得
    併科700 萬元提高至1,000 萬元，是此部分修正後之法律並
    未有利於行為人。
  ⒉另關於犯販賣毒品罪而混合二種以上之毒品者部分（依立法
    理由，包括混合二種以上毒品且屬相同毒品級別之類型），
    原並無加重處罰規定，僅係回歸依刑法第55條想像競合犯規
    定，從一重處斷，但依新修正之毒品危害防制條例第9 條第
    3 項之規定，係適用其中最高級別毒品之法定刑，並加重其
    刑至2 分之1 。是此部分修正後之法律並未有利於行為人。
  ⒊綜合全部罪刑之結果比較後，顯以舊法即行為時法較有利於
    被告，自應適用修正前之舊法。
  ㈡罪名：
    核被告徐智勇所為，係犯修正前毒品危害防制條例第4 條第
    6 項、第3 項之販賣第三級毒品未遂罪。其因販賣上開毒品
    前後意圖販賣而持有第三級毒品之低度行為，均為販賣未遂
    之高度行為所吸收，不另論罪。被告與微信暱稱為「瘋殼子
    」之人，就上開犯行，有犯意聯絡及行為分擔，應論以共同
    正犯。
  ㈢刑之減輕事由：
  ⒈被告所犯販賣第三級毒品未遂犯行，其已著手為販賣第三級
    毒品犯罪行為之實行，惟因警員欠缺購買真意，自始即屬販
    賣行為不能完成，為未遂犯，爰依刑法第25條第2 項之規定
    ，按既遂犯之刑度減輕其刑。
  ⒉刑法第59條規定犯罪之情狀可憫恕者，得酌量減輕其刑，其
    所謂「犯罪之情狀」，與同法第57條規定科刑應審酌之一切
    情狀，並非有截然不同之領域，於裁判上酌減其刑時，應就
    犯罪之一切情狀，予以全盤考量，審酌其犯罪有無可憫恕之
    事由（即有無特殊之原因與環境，在客觀上足以引起一般同
    情，以及宣告法定低度刑，是否猶嫌過重等等），以為判斷
    。而修正前毒品危害防制條例第4 條第3 項之販賣第三級毒
    品罪，其法定刑為「7 年以上有期徒刑，得併科700 萬元以
    下罰金」，然同為販賣第三級毒品之人，其原因動機不一，
    犯罪情節未必盡同，或有大盤毒梟者，亦有中、小盤之分，
    甚或僅止於吸毒者友儕間為求互通有無之有償轉讓者亦有之
    ，其販賣行為所造成危害社會之程度自屬有異，法律科處此
    類犯罪，所設之法定最低本刑相同，不可謂不重。於此情形
    ，倘依其情狀處以有期徒刑，即足以懲儆，並可達防衛社會
    之目的者，自非不可依客觀之犯行與主觀之惡性二者加以考
    量其情狀，是否有可憫恕之處，適用刑法第59條之規定酌量
    減輕其刑，期使個案裁判之量刑，能斟酌至當，符合比例原
    則。查被告於為本案販賣第三級毒品未遂犯行時，年僅18歲
    ，雖已有相當智識程度，但仍相當年輕，經濟狀況不佳，顯
    係思慮欠周而為本案犯行，本案所欲販售毒品對象單一，販
    賣毒品種類及數量非鉅，尚屬小額販賣，且其犯後終坦承犯
    行等一切犯罪情狀，縱使依上開未遂規定予以減刑後，量處
    法定最低刑度仍嫌過重，而有情輕法重之情，爰依刑法第59
    條規定酌減其刑，並遞減之。
  ⒊另辯護人雖以被告已另於本院109 年度訴字第762 號、109
    年度訴字第1202號之另二案件中，供出其毒品來源為「陳彥
    翔」之人，是以本案被告亦應有毒品危害防制條例第17條第
    1 項減免刑期規定之適用云云。惟毒品危害防制條例第17條
    第1 項減輕或免除其刑之規定，係以犯該條例第4 條至第8
    條、第10條或第11條之罪，供出毒品來源，因而查獲其他正
    犯或共犯，為其要件。又各次販賣毒品行為乃獨立之犯行，
    與前後次販賣毒品之行為間，無密切不可分之關係，是以各
    次參與販賣毒品之正犯或共犯之人，本應各別觀察。查經本
    院函詢查獲被告之新北市政府警察局新莊分局，本案有無因
    被告之供述查獲其他正犯或共犯，該分局乃函覆略以：並未
    因被告之供述查獲其他正犯或共犯等語，有該分局110 年8
    月25日新北警莊刑字第1104038657號函1 份在卷可考（見本
    院卷第147 頁），復依被告於本院準備程序時陳稱：在本案
    被查獲時，因為當時很緊張，所以我沒有就本案部分特別跟
    警察說我的上游是誰。是後來我因另案又被新莊分局查獲時
    ，那時我才把毒品上游陳彥翔說出來等語（見本院卷第117
    頁）；以及於本院審理中陳稱：沒有見過微信暱稱為「瘋殼
    子」之人等語（見本院卷第165 頁），足見被告始終未曾就
    其本案販賣第三級毒品未遂犯行，向警察機關告知或提供本
    案參與之正犯或其他共犯之人等來源為何之相關情報，新莊
    分局當然無法因被告之供述而查獲本案被告販賣第三級毒品
    未遂犯行之相關正犯或共犯，故本案被告顯無毒品危害防制
    條例第17條第1 項規定之適用。至於辯護人雖為被告以前詞
    置辯，然被告所涉之另案販賣毒品案件與本案被告所為之販
    賣第三級毒品未遂犯行既各自獨立，是以各案所參與之正犯
    或共犯本應各別認定，縱然被告及辯護人主觀上認為被告本
    案毒品來源與其所涉另案販賣毒品犯行之毒品來源相同，然
    此部分既未經檢警機關循被告之供述因而具體查獲本案之其
    他正犯或共犯，自不能逕以被告有於另案中供出另案之毒品
    來源且查獲即用以代替本案之查獲情形，是辯護人此部分所
    辯，尚非可採。
  ㈣爰以行為人之責任為基礎，審酌被告無視於國家防制毒品危
    害之禁令，竟與他人合作欲販賣毒品咖啡包、愷他命藉以牟
    利，助長毒品蔓延，若不幸賣出，將致施用者沈迷於毒癮而
    難以自拔，戕害國民身心健康，危害社會治安，所為實應予
    非難；兼衡其於行為時年僅18歲，年紀甚輕，並自述其學歷
    為國中畢業，於案發時無工作，現從事蔬果行業，需負擔家
    中經濟，父母親均因病而難以或無法工作，弟弟、妹妹仍在
    上學等生活狀況（見本院卷第166 頁），罹有手部神經麻痛
    、腰部疼痛因而於血液腫瘤科追蹤治療之身體狀況，並據其
    提出信用卡帳單、母親及其自身之診斷證明書等件可參（見
    本院卷第131 頁至137 頁、第141 頁），及其販賣毒品數量
    及可獲利潤非鉅，顯非屬集團控制者或大、中盤毒梟，犯案
    情節相對較輕，暨其犯後終坦承犯行，犯後態度尚可等一切
    情狀，量處如主文所示之刑，以資懲儆。又被告除本案外，
    因分別於108 年12月15日，以及109 年3 月28日、4 月15日
    、4 月29日、5 月4 日涉及其他販賣毒品等案件，前經本院
    以109 年度訴字第1202號，以及109 年度原訴字第53號與10
    9 年度訴字第762 號判處罪刑在案，上訴後，現於臺灣高等
    法院審理中，有其臺灣高等法院被告前案紀錄表、本院上開
    案號之判決書各1 份存卷可參（見本院卷第15頁至第16頁、
    第19頁至第65頁），且依本院上開另案判決書事實欄所示，
    足見被告早於108 年12月15日即為警查獲從事販賣毒品行為
    ，卻未見悔意，猶於109 年3 月15日為本案之毒品交易，復
    於其後之同年3 月28日、4 月15日、4 月29日、4 月21日另
    涉其他販賣毒品行為而未為收斂，自不宜輕縱，應予適當之
    刑罰予以警惕，尚難認本案所宣告之刑有何暫不予執行之必
    要，辯護人為被告請求為緩刑宣告云云，亦難憑採，併此敘
    明。
三、沒收之說明：
  ㈠扣案之如附表編號1 所示之毒品咖啡包10包，經鑑定後含第
    三級毒品4-甲基甲基卡西酮、甲基-N ,N-二甲基卡西酮成分
    ，以及如附表編號2 所示檢出第三級毒品愷他命成分之愷他
    命5 包，均屬違禁物，另包裝上開毒品之外包裝袋，應與毒
    品難以析離，且無析離之實益，均應一併視為違禁物，不問
    屬於犯罪行為人與否，均應依刑法第38條第1 項規定沒收之
    。鑑驗用罄之部分，因已滅失，自毋庸為沒收之諭知。
  ㈡扣案之HTC 廠牌行動電話1 支（含SIM 卡1 張，IMEI碼：00
    00000000000 號），為其所有供其聯繫其所犯販賣第三級毒
    品未遂犯行所用之物，業經被告供認不諱（見本院卷第117
    頁），應依毒品危害防制條例第19條第1 項規定，不論屬於
    犯罪行為人與否，宣告沒收。
據上論斷，應依刑事訴訟法第299 條第1 項前段，修正前毒品危
害防制條例第4 條第3 項、第6 項、第19條第1 項，刑法第2 條
第1 項前段、第11條、第28條、第25條第2 項、第59條、第38條
第1 項，判決如主文。
本案經檢察官吳姿函提起公訴，檢察官劉家瑜到庭執行職務。
中    華    民    國   110    年    10    月    19    日
                  刑事第九庭    審判長法  官  何燕蓉
　
                                      法  官  楊展庚
　
                                      法  官  林米慧
上列正本證明與原本無異。
如不服本判決，應於判決送達後20日內敘明上訴理由，向本院提
出上訴狀 (應附繕本) ，上訴於臺灣高等法院。其未敘述上訴理
由者，應於上訴期間屆滿後20日內向本院補提理由書「切勿逕送
上級法院」。
                                      書記官  林惠敏
中    華    民    國   110    年    10    月    20    日
附錄本案論罪科刑法條全文：
修正前毒品危害防制條例第4條
製造、運輸、販賣第一級毒品者，處死刑或無期徒刑；處無期徒
刑者，得併科新臺幣2千萬元以下罰金。
製造、運輸、販賣第二級毒品者，處無期徒刑或 7 年以上有期
徒刑，得併科新臺幣 1 千萬元以下罰金。
製造、運輸、販賣第三級毒品者，處 7 年以上有期徒刑，得併
科新臺幣 7 百萬元以下罰金。
製造、運輸、販賣第四級毒品者，處 5 年以上 12 年以下有期
徒刑，得併科新臺幣 3 百萬元以下罰金。
製造、運輸、販賣專供製造或施用毒品之器具者，處 1 年以上
7 年以下有期徒刑，得併科新臺幣 1 百萬元以下罰金。
前五項之未遂犯罰之
　
附表：
┌─┬──────┬─────────────────────┐
│編│扣案物品    │鑑定書及鑑定結果                          │
│號│            │                                          │
├─┼──────┼─────────────────────┤
│1 │毒品咖啡包10│1.先送請臺北榮民總醫院鑑定毒品成分，該醫院│
│  │包          │  以109 年6 月16日北榮毒鑑字第C0000000號毒│
│  │            │  品成分鑑定書鑑定結果，檢出含有第三級毒品│
│  │            │  4-甲基甲基卡西酮（4-methylmethcathinone │
│  │            │  、Mephedrone、4-MMC ）成分（總驗餘淨重  │
│  │            │  65.5919公克）（見偵卷第131頁）          │
│  │            │2.為確認所含毒品成分純質淨重多寡，另送請內│
│  │            │  政部警政署刑事警察局鑑定，該局以109 年10│
│  │            │  月30日刑鑑字第1098002695號鑑定書鑑定結果│
│  │            │  ，檢出含有下列毒品成分（最後總驗餘淨重約│
│  │            │  65.09公克）：                           │
│  │            │  ①第三級毒品4-甲基甲基卡西酮，純度約4%，│
│  │            │    推估驗前總純質淨重約2.64公克          │
│  │            │  ②微量第三級毒品甲基-N ,N-二甲基卡西酮（│
│  │            │    Methyl-N,N-Dimethylcathinone）等成分  │
│  │            │  ＊「微量」係指純度未達1%，無法據以估算純│
│  │            │    質淨重。（見偵卷第149頁）             │
├─┼──────┼─────────────────────┤
│2 │愷他命5 包  │1.先送請臺北榮民總醫院鑑定毒品成分後，該醫│
│  │            │  院以109 年6 月16日北榮毒鑑字第C0000000號│
│  │            │  毒品成分鑑定書，檢出含有第三級毒品愷他命│
│  │            │  （Ketamine）成分（驗餘淨重3.9182公克）。│
│  │            │2.為確認所含毒品成分純質淨重多寡，另送請台│
│  │            │  灣尖端先進生技醫藥股份有限公司鑑定，該公│
│  │            │  司以110 年1 月18日毒品證物鑑定分析報告結│
│  │            │  果，檢出含有第三級毒品愷他命成分，純度約│
│  │            │  80.4% ，推估驗前總純質淨重約3.065 公克（│
│  │            │  最後總驗餘毛重約4.974公克）             │
├─┼──────┼─────────────────────┤
│3 │廠牌HTC 之黑│無                                        │
│  │色行動電話1 │                                          │
│  │支（含門號09│                                          │
│  │00000000號SI│                                          │
│  │M 卡1 張，IM│                                          │
│  │EI碼：353491│                                          │
│  │0000000）   │                                          │
└─┴──────┴─────────────────────┘